臺灣高等法院刑事判決　　　　　　　　　　　　九十一年度重上更(五)字第三一號
　　上　訴　人　臺灣板橋地方法院檢察署檢察官
　　被　　　告　丙○○
　　被　　　告　甲○○
右上訴人因被告侵占案件，不服臺灣板橋地方法院八十三年度訴字第二三號，中華民
國八十三年六月二十五日第一審判決（起訴案號：臺灣板橋地方法院檢察署八十二年
度偵續字第一三五號）提起上訴，判決後經最高法院第五次發回更審，本院判決如左
：
    主  文
原判決關於丙○○部分撤銷。
丙○○意圖為自己不法之所有，而侵占對於業務上所持有之物，處有期徒刑陸月，如
易科罰金，以參佰元折算壹日，減為有期徒刑參月，如易科罰金，以參佰元折算壹日
，又減為有期徒刑壹月拾伍日，如易科罰金，以參佰元折算壹日，緩刑貳年。
其他上訴駁回。
    事  實
一、丙○○係台鎰砂輪工業有限公司（以下簡稱台鎰公司，該公司已於民國七十五年
    七月五日經主管機關核准解散登記在案，迄今尚未依公司法辦理清算）股東，並
    負責製造砂輪業務，於民國七十四年十月間，該公司因股東不和，導致公司無法
    繼續營業，而於七十五年三月間辦理停業，在停工停業期間，丙○○竟萌不法所
    有之意圖，於同年六月六日，將其因執行業務所知悉之台鎰公司生產、銷售技術
    內容，包括機械設備明細（承製廠商資料、承製價格）、客戶資料明細（內外銷
    客戶資料、成交砂輪之規格、數量、價格）、原料來源明細（供應廠商資料、價
    格）、製造配方明細（日本茨城製砥配方表、台鎰砂輪配方明細、配方實驗數據
    、各種配方成本分析）、製造技術傳授及台鎰砂輪製造超薄樹脂切斷砂輪技術等
    ，以新台幣（以下同）五十三萬五千元賣給台菱樹脂工業股份有限公司（以下簡
    稱台菱公司），得款侵占入己。同時賣予台菱公司之機械部分，得款五十八萬元
    ，扣除丙○○應得之二十四萬五千元，僅交付二十四萬五千元予台鎰公司代表人
    乙○○，而將其餘九萬元款項侵占入己。
二、案經被害人台鎰公司訴請臺灣板橋地方法院檢察署檢察官偵查起訴。
    理  由
一、訊據被告丙○○固不否認販賣上開機械、技術、及各項資料予台菱公司，惟矢口
    否認侵占犯行，辯稱：伊所賣是自己個人所知之技術，非公司所有，且所賣機器
    是以伊個人負擔保責任，九萬元是伊酬勞，伊未取走乙○○之配方，伊只負責傳
    授台菱公司製造之流程，不包括成品之品質保證，故台菱公司未告伊云云。
二、惟查，右揭事實，已據台鎰公司代表人乙○○指訴綦詳，並經證人黃德寧、謝文
    忠證述屬實，復有被告丙○○與台菱公司訂立之買賣契約書、被告丙○○交付出
    售機械設備所得價金二十四萬五千元予乙○○之收據等附卷可據；而被告丙○○
    於偵查中自承出賣與台菱公司之系爭技術，係台鎰公司所有（見偵續(一)卷第五四
    頁、五五頁），再據卷附之由被告丙○○與台菱公司所訂立前開買賣契約書以觀
    ，其上記載丙○○出售之「技術」內容，亦包括「機械設備明細：承製廠商資料
    、承製價格、規格尺寸明細」、「客戶資料明細：內外銷客戶資料、成交砂輪規
    格`數量、價格」、「原料來源明細：供應商資料、價格等項（見偵字卷第一二
    六四號卷第四、四一頁）。其所涉及機械承製商、內外銷客戶、原料供應商之
    資料，顯均與台鎰公司業務之經營有關，而非被告丙○○所任職於台鎰公司所習
    得之技術及所知之配方資料，是被告丙○○所辯所賣是自己個人所知之技術、資
    料，非公司所有云云，自非可採。又據卷附被告丙○○受託出售前揭機械之同意
    書所載，並未約定出售超過五十萬元之部分如何處理，該機械既屬台鎰公司所有
    ，出售所得價金自應歸台鎰公司所有，其竟將超過之價金九萬元據為己有，自有
    為自己不法所有之意圖而侵占之犯行，所辯九萬元為其酬勞，自非屬實，不足採
    信。被告犯行，事證明確，應依法論科。
三、核被告丙○○利用執行業務之機會，侵占台鎰公司所有之出售機械及營業技術、
    資料所得之價金，係犯刑法第三百三十六條第二項之業務侵占罪。原審未予詳研
    推究，為無罪之諭知，自有未合，公訴人上訴意旨指摘原判決此部分不當，為有
    理由，應由本院就原判決撤銷改判。爰審酌被告丙○○與其兄即同為股東乙○○
    不和，雙方為處理家族產業，思慮欠週致觸刑章，並參酌其犯罪動機手段、方法
    、目的，犯罪所得之金額，犯罪所生之危害、犯後並已與告訴人達成民事和解，
    及其他一切情狀，量處如主文第二項所示之刑。又被之犯罪時間在七十七年一月
    三十日及七十九年十月三十日以前，合於中華民國七十七年及八十年罪犯減刑條
    例減刑之規定，應各依上開條例減其刑期二分之一之後，再減二分之一如主文第
    二項所示之刑。又其犯罪後，刑法四十一條於九十年一月十日修正公布，將易科
    罰金之範圍擴大施用，即修正為：所犯最重本刑為五年以下有期徒刑以下之刑之
    罪，而受有期徒刑六個月以下有期徒刑或拘役之宣告者，有法定事由執行顯有困
    難者，得易科罰金，比較新舊法結果，以修正後之刑法四十一條第一項，有利於
    被告，應依刑法第二條第一項前段規定，適用修正後之刑法四十一條第一項前段
    諭知易科罰金之折算標準。末查被告丙○○未曾受有期徒刑以上刑之宣告，有本
    被全國前案紀錄表在卷可按，其為處理家族產業而犯刑章，經此次科刑之宣告，
    且經多年訟累，足資教訓，應知慎戒，信無再犯之虞，本院認所處之刑以暫不執
    行為適當，爰併諭知緩刑二年，以啟自新。
四、公訴意旨另以被告甲○○亦係台鎰公司股東，與被告丙○○為夫婦，並自承台菱
    公司交付被告丙○○機器設備及技術移轉訂金收據為被告甲○○親筆書寫，及被
    告丙○○致王先生推銷機器設備信函內容，其聯絡人即被告甲○○，認被告甲○○與被告丙○○共犯刑法第三百三十六條第二項業務侵占罪嫌云云。訊據被告甲○○堅決否認侵占犯行，辯稱：伊是股東，原來當會計，後來簽約時已無擔任，
    亦未參與公司營運，簽約時並不知情，伊不管渠兄弟間之爭執等語。經查，前揭
    台鎰公司之機器設備、技術、營業資料出售予台菱公司是由被告丙○○出面所為
    ，此據卷附之買賣契約書、告訴代理人乙○○所出具之收據、切結書、同意書均
    係以被告丙○○為相對人可證，又乙○○依侵權行為提起損害賠償之民事訴訟，
    亦係僅以被告丙○○一人為被告，有原審法院七十九年度訴字第一八四三號民事
    判決書影本附卷可據，是被告甲○○所辯未參與出售情節，應堪採信。雖其有書
    寫訂金收據及列為聯絡人，亦僅屬夫妻間就平常事務之互為代理行為，尚難據此
    遽認有與被告丙○○共犯侵占罪嫌，此外，查無其他積極證據足以證明其有侵占
    犯行，不能證明被告甲○○犯罪，原判決諭知被告甲○○無罪，經核並無不合，
    檢察官上訴意旨，仍認被告甲○○有侵占犯行，為無理由，此不分之上訴，應予
    駁回。
據上論斷，應依刑事訴訟法第三百六十九條第一項前段、第三百六十四條、第三百六
十八條、第二百九十九條第一項前段，刑法第二條第一項前段、第三百三十六條第二
項、第四十一條第一項前段、第七十四條第一款，中華民國七十七年罪犯減刑條例第
四條第二項、第二條第一項第二款第三目、第六條，中華民國八十年罪犯減刑條例第
四條第二項、第二條第一項第二款第三目、第八條，罰金罰鍰提高標準條例第一條前
段、第二條，判決如主文。
本案經檢察官李進誠到庭執行職務。
中      華      民      國      九十一      年      十    月    十五    日
                              臺灣高等法院刑事第十三庭
                                  審判長法  官  蔡    燉
                                        法  官  陳  國  文
                                        法  官  李  春  地
右正本證明與原本無異。
如不服本判決應於收受送達後十日內向本院提出上訴書狀，其未敘述上訴之理由者並
得於提起上訴後十日內向本院補提理由書（均須按他造當事人之人數附繕本）。
                                        書記官  柳  秋  月
中      華      民      國    九十一    年      十      月    二十五    日
附錄本判決論罪科刑法條：
刑法第三百三十六條第二項
對於業務上所持有之物，犯前條第一項之罪者，處六月以上五年以下有期徒刑，得併
科三千元以下罰金。
